【裁判字號】    89,交上訴,450
【裁判日期】    890627
【裁判案由】    業務過失致死等
【裁判全文】
臺灣高等法院臺中分院刑事判決                  八十九年度交上訴字第四五○號
    上  訴  人
    即  被  告  乙○○
右上訴人因業務過失致死等案件，不服臺灣彰化地方法院八十八年度交訴字第一四九
號中華民國八十九年一月六日第一審判決（起訴案號：臺灣彰化地方法院檢察署八十
八年度偵字第九六七七、九四八九號），提起上訴，本院判決如左：
    主  文
原判決撤銷。
乙○○從事業務之人，因業務上之過失致人於死，處有期徒刑捌月。
    事  實
一、乙○○係本源海產店之送貨員，以駕駛小貨車送貨為業，為從事駕駛業務之人，
    於民國（以下同）八十八年四月二十四日上午六時二十分許，駕駛車牌號碼ＯＭ
    九二五０號自用小貨車，沿彰化縣溪州鄉○○村○○路，由溪州鄉往北斗鎮方向
    行駛，途經該路四段三十八號大彰加油站，欲進入加油站加油時，當時正下雨，
    明知汽車行進中駕駛人應注意車前狀況，隨時採取必要安全措施，且在加油站此
    一公共場所，人車擁擠之處，應減速慢行，作隨時停車之準備，而依當時情形，
    又無不能注意之情形，竟疏未注意，貿然以時速約六、七十公里之高速駛入加油
    站，致因天雨地滑，煞車不及，車輛失控撞及加油站護欄及加油機面板，再撞擊
    適在前躲雨之機車騎士丙○○及張蔡翠花，致丙○○因此受有右脛骨及腓骨開放
    性骨折之傷害，張蔡翠花則受有頭部外傷、腦挫傷之傷害，送醫後不治死亡，乙
    ○○則於該管承辦案件交通警員郭振嘉知悉犯罪事實，而不知犯罪者為何人前自
    首，並接受裁判。
二、案經丙○○訴由彰化縣警察局北斗分局移送及臺灣彰化地方法院檢察署檢察官主
    動檢舉偵查起訴。
    理  由
一、訊據上訴人即被告乙○○（以下稱被告）坦承有於前揭時地駕車超速肇事，致告
    訴人丙○○受傷及被害人張蔡翠花死亡情事，核與其於警訊及偵訊供述情節相符
    ，即與被害人丙○○指述情節亦相吻合。且依道路交通事故調查報告表所載現場
    圖及現場照片顯示，被告駕駛之車輛肇事後，翻覆在中山路路肩上，被害人等車
    輛亦均翻倒在加油站北側護欄旁，被告車輛在加油站停車格前留有長五、二公尺
    之煞車痕，加油機前護欄有遭撞擊痕跡，再參以現場目擊之加油站員工張文川警
    訊證述：「當時正下著毛毛雨，我剛來上班，右前方有兩人正在躲雨，均有戴安
    全帽，這時有一自小貨車ＯＭ九二五０由南往北行駛，突然失控，有煞車急駛過
    來，先轉入加油區撞擊加油區之白鐵管及加油機面板和安全島後，又往前行駛撞
    到正在躲雨之ＫＸＳ００三號機車及0000000輕機車和駕駛人後翻車後停
    止，發生後我就報警並協助救護傷者」。又依一般公路汽車煞車距離、行車速度
    對照表顯示，混凝土潮溼路面，煞車痕五、二公尺，時速推算約為三十至三十五
    公里間，惟被告駕駛車輛於煞車五、二公尺後，並非因此即煞停，車子進入加油
    站停車格（地面油漆成綠色，並有積水）後，再向前衝撞加油站護欄及被害人，
    又衝出加油站，翻覆在中山路路肩，可見其車輛在煞車五、二公尺後，仍有極大
    動能，僅係因停車格之路面特性，煞車之輪胎在積水上打滑，是未在停車格內留
    下煞車痕，不能即以此斷定其行車速度低於時速三十五公里。是本件車禍肇事原
    因顯係因被告駕車超速進入加油站，致煞車不及，車輛打滑失控所致。故被告上
    開自白與事實相符，可以採信。按汽車行進中駕駛人應注意車前狀況，隨時採取
    必要安全措施；又汽車行駛至公共場所出、入口及其他人車擁擠之處，應減速慢
    行，作隨時停車之準備，道路交通安全規則第九十三條第一項第四款、第九十四
    條第三項分別定有明文。被告領有駕駛執照，對上開規則知之甚詳，並有遵守之
    義務。肇事當時，又無不能注意之情形，竟疏未注意，超速駛入加油站，其過失
    至為明顯。而告訴人因此件車禍受有右脛骨及腓骨開放性骨折之傷害，被害人張
    蔡翠花則受有頭部外傷、腦挫傷之傷害，送醫後不治死亡，除有診斷證明書在卷
    可參外，並經臺灣彰化地方法院檢察署檢察官督同檢驗員相驗明確，製有相驗屍
    體證明書、驗斷書及勘驗筆錄各一紙在卷可憑。被害人等因本件車禍分別死亡或
    受傷，與被告之過失行為間復有相當因果關係，本案事證明確，被告犯行至堪認
    定。
三、被告以駕駛小貨車載運海產為業，核被告所為，係犯刑法第二百七十六條第二項
    之業務上過失致人於死罪及同法第二百八十四條第二項前段之業務上過失傷害罪
    。被告所犯業務上過失致人於死及所犯業務上過失傷害罪，係以一行為犯之，為
    想像競合犯，應從一重以業務上過失致人於死罪處斷，又被告係於偵查犯罪之員
    警知悉犯罪事實而不知犯罪者為何人前自首受裁判，業經現場處理警員郭振嘉於
    原審法院調查時證述明確，有訊問筆錄可參，應依刑法第六十二條規定減輕其刑
    。原審予以論罪科刑，固非無見，惟查被告於偵查中就民事部分已與被害人張蔡
    翠花之家屬達成和解，此有被告於本院所提彰化縣俾頭鄉調解委員會調解書在卷
    可稽，惟綜觀原審法院審理筆錄，對於此攸關被告犯罪後之態度應審酌之事項，
    原審法院未予調查審認，以資為科刑時審酌之標準，尚有未洽。被告上訴意旨以
    其已與被害人張蔡翠花家屬達成民事和解，請求從輕量刑等語，經核為有理由，
    應由本院將原判決撤銷並予改判。爰審酌被告之過失程度，所致損害及肇事後已
    與被害人張蔡翠花之家屬達成民事和解，此有被告所提彰化縣俾頭鄉調解委員會
    調解書在卷足憑，至於被害人丙○○部分，被告表示願賠償被害人丙○○新台幣
    三十萬元，惟不為其所接受等犯罪後之態度等一切情狀，量處如主文第二項所示
    之刑，以示懲處。
四、據上論結，應依刑事訴訟法第三百六十九條第一項前段、第三百六十四條、第二
    百九十九條第一項前段，刑法第二百七十六條第二項、第二百八十四條第二項前
    段、第五十五條、第六十二條，罰金罰鍰提高標準條例第一條前段，判決如主文
    。
本案經檢察官甲○○到庭執行職務。
中      華      民      國    八十九    年      六      月    二十七    日
                                  臺灣高等法院臺中分院刑事第十庭
                                        審判長法  官  林  照  明
                                              法  官  李  寶  堂
                                              法  官  蕭  廣  政
右正本證明與原本無異。
如不服本判決應於收受送達後十日內向本院提出上訴書狀，其未述上訴之理由者並
得於提起上訴後十日內向本院補提理由書（均須按他造當事人之人數附繕本）。
                                              書記官  陳  三  軫
中      華      民      國    八十九     年     六       月    三十     日
附錄論罪科刑法條：
刑法第二百七十六條
因過失致人於死者，處二年以下有期徒刑、拘役或二千元以下罰金。
從事業務之人，因業務上之過失犯前項之罪者，處五年以下有期徒刑或拘役，得併科
三千元以下罰金。
刑法第二百八十四條
因過失傷害人者，處六月以下有期徒刑、拘役或五百元以下罰金。致重傷者，處一年
以下有期徒刑、拘役或五百元下罰金。
從事業務之人，因業務之過失傷害人者，處一年以下有期徒刑、拘役或一千元以下罰
金。致重傷者，處三年以下有期徒刑、拘役或二千元以下罰金。
                                                                        Ｃ


司法院資訊處製作；財團法人民間司法改革基金會備份。
